臺灣雲林地方法院刑事判決
110年度易字第311號
公  訴  人  臺灣雲林地方檢察署檢察官            
被      告  盧中原




上列被告因詐欺案件，經檢察官提起公訴（110年度偵緝字第99
號），被告於準備程序中為有罪之陳述，本院合議庭裁定由受命
法官獨任行簡式審判程序，判決如下：
    主      文
盧中原犯如附表所示之罪，各處如附表所示之刑及沒收。應執行
有期徒刑拾壹月，如易科罰金，以新臺幣壹仟元折算壹日。沒收
部分併執行之。
    事實及理由
壹、犯罪事實
一、緣門牌號碼雲林縣○○市○○里○○路000號房屋係吳素霞所有，
    吳素霞將該房屋分成數間套房進行出租，嗣於民國95年至98
    年9月間，將前開房屋內房號1B套房租給盧中原使用，盧中
    原明知除所承租房號1B套房外，其對於上開房屋內其餘套房
    並無使用之權限，不得任意佔用，竟因積欠地下錢莊債務，
    需錢孔急，為牟取其餘套房之出租利益，分別為下列之行為
    ： 
　㈠盧中原意圖為自己不法之所有，基於詐欺取財及竊佔之犯意
    ，於98年5月10日前之某日，在萊爾富便利商店斗六雲大店
    （址設雲林縣○○市○○路○段000號），先向張智隆佯稱：上開
    房屋為其母親及阿姨共有，目前由其代為處理套房出租事宜
    云云，致張智隆信以為真，誤認盧中原有權限出租上開房屋
    內之套房，遂與盧中原相約於同年月10日下午4、5時許，在
    盧中原上開租屋處簽立房屋租賃契約，雙方約定以月租新臺
    幣（下同）3,500元，押金4,000元，由張智隆承租上開房屋
    內之房號3B套房，盧中原並於同日向張智隆收取1萬1,000元
    （含押金及2個月租金），上開房屋內之房號3B套房自98年7
    月1日起即由張智隆入住使用，嗣盧中原承前犯意，於同年9
    月15日再向張智隆收取1萬500元（含3個月租金），嗣經屋
    主吳素霞於同年9月25日察覺其所有上開房屋之房號3B套房
    遭盧中原竊佔，並告知張智隆原委，張智隆始悉受騙，而盧
    中原利用不知情之張智隆，於其入住期間將上開房屋內之房
    號3B套房置於自己實力支配下，時間約3月。
　㈡盧中原意圖為自己不法之所有，基於詐欺取財及竊佔之犯意
    ，於98年6月30日前之某日，在國立台灣大學醫學院附設醫
    院雲林分院斗六院區（址設雲林縣○○市○○路○段000號）前之
    籃球場，先向李家豪佯稱：上開房屋為其母親及阿姨共有，
    目前由其代為處理套房出租事宜云云，致李家豪信以為真，
    誤認盧中原有權限出租上開房屋內之套房，遂與盧中原相約
    於同年月30日下午5時許，在盧中原上開租屋處簽立房屋租
    賃契約，雙方約定以月租4,000元，押金4,000元，並以年繳
    減免1個月租金之方式，由李家豪承租上開房屋內之房號3A
    套房，盧中原並於同年月30日至同年7月2日間某日向李家豪
    收取4萬8,000元（含押金及1年租金），上開房屋內之房號3
    A套房自98年6月30日下午5時許起即由李家豪入住使用，嗣
    經屋主吳素霞於同年9月25日察覺其所有上開房屋之房號3A
    套房遭盧中原竊佔，並告知李家豪原委，李家豪始悉受騙，
    而盧中原利用不知情之李家豪，於其入住期間將上開房屋內
    之房號3A套房置於自己實力支配下，時間約3月。
　㈢98年7月中旬前之某日，黃怡苹經友人介紹得知上開房屋尚有
    套房出租，嗣於98年7月中旬之某日前往盧中原上開租屋處
    與盧中原洽談租屋事宜，盧中原竟意圖為自己不法之所有，
    基於詐欺取財之犯意，向黃怡苹佯稱：上開房屋為其母親及
    阿姨共有，目前由其代為處理套房出租事宜云云，致黃怡苹
    信以為真，誤認盧中原有權限出租上開房屋內之套房，遂於
    同日與盧中原簽立房屋租賃契約，雙方約定以月租3,600元
    ，押金4,000元，由黃怡苹承租上開房屋內之房號4A套房，
    盧中原並於簽約隔日向黃怡苹收取2萬5,600元（含押金及半
    年租金），嗣黃怡苹於同年9月中旬某日欲入住上開套房時
    ，察覺該房號4A套房已有人入住，循線聯絡屋主吳素霞後，
    始悉受騙。
　㈣98年8月5日前之某日，張芳郡經友人李家豪介紹得知上開房
    屋尚有套房出租，而與盧中原聯絡，盧中原即意圖為自己不
    法之所有，基於詐欺取財及竊佔之犯意，與張芳郡相約於98
    年8月5日下午前往上開房屋看房，並先經張芳郡將押金4,00
    0元委由友人李家豪代為轉交盧中原，盧中原復承前犯意，
    於98年8月10日下午1時許，與張芳郡及其友人余家葦相約在
    台中市○區○○路000號洽談租屋事宜，向張芳郡及余家葦佯稱
    ：上開房屋為其母親所有云云，致張芳郡及余家葦信以為真
    ，誤認盧中原有權限出租上開房屋內之套房，遂於同日與盧
    中原簽立房屋租賃契約，雙方約定以月租4,000元，押金4,0
    00元，並以年繳減免1個月租金之方式，由張芳郡及余家葦
    共同承租上開房屋內之房號4A套房，盧中原並於同日向張芳
    郡及余家葦收取4萬6,200元（含1年租金及水費），上開房
    屋內之房號4A套房自98年8月12日起即由張芳郡及余家葦入
    住使用，嗣經屋主吳素霞於同年9月25日察覺其所有上開房
    屋之房號4A套房遭盧中原竊佔，並告知張芳郡及余家葦原委
    ，2人始悉受騙，而盧中原利用不知情之張芳郡、余家葦，
    於其2人入住期間將上開房屋內之房號4A套房置於自己實力
    支配下，時間約1月。
二、案經吳素霞、李家豪、張智隆、張芳郡、黃怡苹訴由雲林縣
    警察局斗六分局報告臺灣雲林地方檢察署檢察官偵查起訴。
貳、程序部分
　　被告盧中原所犯之罪，係死刑、無期徒刑、最輕本刑為3年
    以上有期徒刑以外之罪，亦非高等法院管轄第一審案件，被
    告於準備程序就前揭被訴事實為有罪之陳述，經依法告知簡
    式審判程序之旨，並聽取當事人之意見後，本院合議庭認無
    不得或不宜依簡式審判程序進行之情形，爰依刑事訴訟法第
    273條之1第1項規定，裁定本案由受命法官獨任進行簡式審
    判程序，是本案之證據調查，依同法第273條之2規定，不受
    同法第159條第1項、第161條之2、第161條之3、第163條之1
    及第164條至第170條規定之限制。
參、認定犯罪事實所憑之證據及理由
    上開犯罪事實，業經被告於羈押訊問、本院訊問、準備及審
    理程序中坦承不諱（聲羈卷第26至27頁；本院卷第43至44頁
    、第168至171頁、第178頁），核與證人即告訴人張智隆、
    李家豪、張芳郡、黃怡苹於警詢中之證述、證人即告訴人吳
    素霞於警詢及偵訊時之證述大致相符（警卷第3至7頁、第9
    至11頁、第13至17頁、第19至23頁、第25至29頁、第31至35
    頁；偵卷第27至35頁），並有雲林縣斗六地政事務所建物所
    有權狀影本1份（警卷第63頁）、被告與告訴人張智隆、李
    家豪、張芳郡、黃怡苹及被害人余家葦所簽立之房屋租賃契
    約書影本共4份（警卷第65至87頁）、現場照片6張（警卷第
    57至61頁）在卷可稽，足認被告自白與事實相符，堪以採信
    ，本案事證已臻明確，被告犯行堪以認定，應依法論科。
肆、論罪科刑
一、新舊法比較
　㈠行為後法律有變更者，適用行為時之法律。但行為後之法律
    有利於行為人者，適用最有利於行為人之法律，刑法第2條
    第1項定有明文。被告行為後，刑法第339條第1項規定業於1
    03年6月18日修正公布，並於同年月20日施行，而修正前刑
    法第339條第1項之詐欺取財罪，原規定刑度為「5年以下有
    期徒刑、拘役或科或併科1,000元以下罰金」，修正後為「
    處5年以下有期徒刑、拘役或科或併科50萬元以下罰金」而
    提高其併科罰金刑度，經比較新舊法，行為後之法律並無有
    利於行為人情形，依刑法第2條第1項前段規定，自應適用修
    正前刑法第339條第1項之規定。
　㈡刑法第320條規定業於108年5月29日修正公布，並自同年5月3
    1日生效施行，刑法第320條第2項所定之竊佔罪，係依同條
    第1項規定處斷，而修正前刑法第320條第2項規定：「意圖
    為自己或第三人不法之所有，而竊取他人之動產者，為竊盜
    罪，處5年以下有期徒刑、拘役或500元以下罰金」，修正後
    則規定：「意圖為自己或第三人不法之所有，而竊取他人之
    動產者，為竊盜罪，處5年以下有期徒刑、拘役或50萬元以
    下罰金」，修正後規定將法定刑罰金部分提高為50萬元以下
    ，經比較新舊法結果，修正後之規定未較有利於被告，依前
    揭規定，應適用被告行為時之法律即修正前刑法第320條第1
    項之規定論處。
二、核被告就犯罪事實㈠、㈡、㈣所為，均係犯修正前刑法第339條
    第1項詐欺取財罪、修正前刑法第320條第2項竊佔罪；就犯
    罪事實㈢所為，係犯修正前刑法第339條第1項詐欺取財罪。
    按刑法第320條第2項之竊佔罪，為即成犯，於其竊佔行為完
    成時犯罪即成立，以後之繼續竊佔乃狀態之繼續，而非行為
    之繼續（最高法院66年台上字第3118號判決要旨參照）。被
    告自98年7月1日起至遭屋主發覺之同年9月25日竊佔上開房
    屋之房號3B套房、自98年6月30日起至遭屋主發覺之同年9月
    25日竊佔上開房屋之房號3A套房、自98年8月12日起至遭屋
    主發覺之同年9月25日竊佔上開房屋之房號4A套房，其犯罪
    行為分別於竊佔之始即已成立，嗣後之竊佔狀態，為不法狀
    態之繼續，各僅論以一罪。被告於犯罪事實㈠、㈡、㈣部分，
    係利用不知情之房客張智隆、李家豪、張芳郡、余家葦分別
    入住上開房屋房號3B、3A、4A套房，遂行竊佔犯行，均屬間
    接正犯。
三、按刑法第55條所定，一行為而觸犯數罪名之想像競合犯存在
    之目的，係在避免對於同一不法要素予以過度評價；則其所
    謂「一行為」，應兼指所實行者為完全或局部同一之行為，
    或其行為著手實行階段可認為同一者，均得認為合於一行為
    觸犯數罪名之要件，而評價為想像競合犯（最高法院103年
    度台上字第4223號判決意旨參照）。本案犯罪事實㈠、㈡、㈣
    部分，被告分別竊佔告訴人吳素霞所有上開房屋內房號3B、
    3A、4A套房之犯行以及各別詐欺告訴人張智隆、李家豪、張
    芳郡及被害人余家葦之犯行，其間各有實行之行為局部同一
    之情形，應就犯罪事實㈠、㈡、㈣各僅認係一個犯罪行為，其
    各以一行為同時觸犯修正前刑法第339條第1項詐欺取財罪、
    修正前刑法第320條第2項之竊佔罪及各別侵害告訴人吳素霞
    、張智隆、李家豪、張芳郡及被害人余家葦之財產法益，為
    想像競合犯，均應從一重之修正前刑法第339條第1項詐欺取
    財罪處斷。
四、被告所為犯罪事實㈠、㈡、㈢、㈣犯行，犯意各別，行為互殊，
    應予分論併罰。　　
五、累犯之說明
　　被告前因詐欺案件，經臺灣臺中地方法院以97年度中簡字第
    2151號判處有期徒刑6月，並減刑為有期徒刑3月確定，於97
    年11月4日易科罰金執行完畢等情，有臺灣高等法院被告前
    案紀錄表1份在卷可稽，其於有期徒刑執行完畢後5年內，故
    意再犯本案有期徒刑以上之各罪，均為累犯，本院依司法院
    釋字第775號解釋意旨，審酌被告所犯本案與前揭徒刑執行
    完畢之案件罪質相同，顯見其未能深切反省，足認其對於刑
    罰反應力薄弱，均應依刑法第47條第1項規定加重其刑。
六、爰審酌被告案發時正值青壯年，竟不思循正當途徑以謀取所
    需，而以上揭方式竊佔告訴人吳素霞所有之3間套房，並佯
    稱有權出租本案房屋內之套房，以此方式詐取告訴人張智隆
    、李家豪、張芳郡、黃怡苹及被害人余家葦之財物，足見被
    告未能尊重他人財產權，欠缺法治觀念，破壞社會安寧秩序
    ，造成告訴人及被害人等人受有相當之財物損失，所為均值
    非難，併參以被告犯後終能坦承犯行，態度尚可，兼衡被告
    自陳其高中畢業之智識程度（個人戶籍資料查詢結果為大學
    畢業）、曾擔任廚師、油漆工等工作、月收入約3至5萬元、
    已離婚、育有2名成年子女，1人在外租屋之家庭與經濟狀況
    等一切情狀（本院卷第180至182頁），分別量處如附表所示
    之刑，並定應執行刑如主文所示，暨均諭知易科罰金之折算
    標準。
七、沒收
　　被告行為後，刑法有關沒收規定已於105年6月22日經修正公
    布，依刑法施行法第10條之3規定，自105年7月1日施行。其
    中，刑法第2條第2項規定「沒收、非拘束人身自由之保安處
    分適用裁判時之法律。」已明確規範修正後有關沒收之法律
    適用，應適用裁判時法，無比較新舊法之問題，本案自應逕
    適用裁判時即修正後刑法第38條之1規定以為被告沒收之依
    據。犯罪所得，屬於犯罪行為人者，沒收之；前二項之沒收
    ，於全部或一部不能沒收或不宜執行沒收時，追徵其價額。
    第一項及第二項之犯罪所得，包括違法行為所得、其變得之
    物或財產上利益及其孳息，刑法第38條之1第1項前段、第3
    項、第4項定有明文。被告就犯罪事實㈢之犯行所詐取之財物
    為25,600元，另就犯罪事實㈠、㈡、㈣因竊佔告訴人吳素霞所
    有之上開3間套房，而受有相當於租金之不法利益，該不法
    利益即為被告向告訴人李家豪、張智隆、張芳郡及被害人余
    家葦詐欺所得之租金，金額分別21,500元（計算式：11,000
    元＋10,500元）、48,000元、50,200元（計算式：4,000元＋4
    ,6200元），上開被告所得之財物均屬本案犯罪所得，雖未
    扣案，均應依刑法第38條之1第1項、第3項之規定，分別於
    被告所犯罪名項下宣告沒收，並於全部或一部不能沒收或不
    宜執行沒收時，追徵其價額。
伍、應適用之法律
一、刑事訴訟法第273條之1第1項、第299條第1項前段。
二、刑法第2條第1項前段、第2項、第320條第2項、第1項（修正
    前）、第339條第1項（修正前）、第55條前段、第47條第1
    項、第41條第1項、第8項、第51條第5款、第38條之1第1項
    、第3項。
三、刑法施行法第1條之1第1項、第2項前段。
本案經檢察官朱啟仁提起公訴，檢察官李松諺到庭執行職務。
中    華    民    國  110     年     7    月    29    日
                  刑事第七庭  法  官  簡伶潔
以上正本證明與原本無異。                          
如不服本判決應於收受送達後20日內向本院提出上訴書狀，並應
敘述具體理由；其未敘述上訴理由者，應於上訴期間屆滿後20日
內向本院補提理由書（均須按他造當事人之人數附繕本）「切勿
逕送上級法院」。告訴人或被害人如對於本判決不服者，應具備
理由請求檢察官上訴，其上訴期間之計算係以檢察官收受判決正
本之日期為準。
                              書記官  高士童
中　　華　　民　　國　　110 　年　　7 　　月　　29　　日
附錄本案論罪科刑法條全文： 
修正前中華民國刑法第320條
意圖為自己或第三人不法之所有，而竊取他人之動產者，為竊盜
罪，處5年以下有期徒刑、拘役或5百元以下罰金。
意圖為自己或第三人不法之利益，而竊佔他人之不動產者，依前
項之規定處斷。
前二項之未遂犯罰之。

修正前中華民國刑法第339條
意圖為自己或第三人不法之所有，以詐術使人將本人或第三人之
物交付者，處5年以下有期徒刑、拘役或科或併科1千元以下罰金
。
以前項方法得財產上不法之利益或使第三人得之者亦同。
前二項之未遂犯罰之。
 
附表：
編號 犯罪事實 罪名及沒收 1 犯罪事實欄㈠所示 盧中原犯詐欺取財罪，累犯，處有期徒刑肆月，如易科罰金，以新臺幣壹仟元折算壹日。未扣案之犯罪所得新臺幣貳萬壹仟伍佰元沒收，於全部或一部不能沒收或不宜執行沒收時，追徵其價額。 2 犯罪事實欄㈡所示 盧中原犯詐欺取財罪，累犯，處有期徒刑肆月，如易科罰金，以新臺幣壹仟元折算壹日。未扣案之犯罪所得新臺幣肆萬捌仟元沒收，於全部或一部不能沒收或不宜執行沒收時，追徵其價額。 3 犯罪事實欄㈢所示 盧中原犯詐欺取財罪，累犯，處有期徒刑參月，如易科罰金，以新臺幣壹仟元折算壹日。未扣案之犯罪所得新臺幣貳萬伍仟陸佰元沒收，於全部或一部不能沒收或不宜執行沒收時，追徵其價額。 4 犯罪事實欄㈣所示 盧中原犯詐欺取財罪，累犯，處有期徒刑肆月，如易科罰金，以新臺幣壹仟元折算壹日。未扣案之犯罪所得新臺幣伍萬零貳佰元沒收，於全部或一部不能沒收或不宜執行沒收時，追徵其價額。